臺灣嘉義地方法院民事裁定
111年度輔宣字第55號
聲  請  人  王晟鑌  

相  對  人  李純     

上列當事人間請求輔助宣告事件，本院裁定如下：
    主  文
宣告李純（女、民國00年0月00日生、身分證統一編號：Z000000
000號）為受輔助宣告之人。
選定王晟鑌（男、民國00年0月00日生、身分證統一編號：Z0000
00000號）為受輔助宣告人李純之輔助人。
受輔助宣告之人李純為如附表所示之行為，均應經輔助人同意。
聲請程序費用新台幣1,000元由受輔助宣告之人李純負擔。
    理  由
一、聲請意旨略以：聲請人為相對人之長子，相對人因年邁失智
    ，記憶力退化、會遺失物品，一直以來在嘉義基督教醫院就
    診治療，目前因病致其為意思表示或受意思表示之能力顯有
    不足，為避免相對人受到欺騙，依民法第15條之1、第1113
    條之1及家事事件法第177條規定，請求裁定相對人為受輔助
    宣告之人，並選定其長子王晟鑌為輔助人等語。
二、按對於因精神障礙或其他心智缺陷，致其為意思表示或受意
    思表示，或辨識其意思表示效果之能力，顯有不足者，法院
    得因本人、配偶、四親等內之親屬、最近一年有同居事實之
    其他親屬、檢察官、主管機關或社會福利機構之聲請，為輔
    助之宣告，民法第15條之1第1項定有明文。次按，受輔助宣
    告之人，應置輔助人。法院選定輔助人時，應依受輔助宣告
    之人之最佳利益，優先考量受輔助宣告之人之意見，審酌一
    切情狀，並注意下列事項：㈠受輔助宣告之人之身心狀態與
    生活及財產狀況。㈡受輔助宣告之人與其配偶、子女或其他
    共同生活之人間之情感狀況。㈢輔助人之職業、經歷、意見
    及其與受輔助宣告之人之利害關係。㈣法人為輔助人時，其
    事業之種類與內容，法人及其代表人與受輔助宣告之人之利
    害關係，民法第1113條之1第1項、同條第2項準用第1111條
    之1亦分別規範甚明。
三、經查，聲請人主張之事實，業據提診斷證明書、戶籍謄本為
    證。並經本院審驗相對人之精神及心智狀況，於戴德森醫療
    財團法人嘉義基督教醫院精神科醫師趙星豪醫師前訊問相對
    人：相對人對於姓名、出生年月、現在何處等問題可以正確
    回答，但從聲請人與相對人的對談中，可以發現相對人會有
    記憶發生錯誤的情況，有勘驗筆錄可參。參酌趙星豪醫師所
    為之精神鑑定結論略以：相對人因認知缺陷，經心理評估已
    有輕度失智現象，但日常生活尚能自理，在鑑定時相對人意
    識清醒，對叫喚及問話均可正確回應，但注意力、短期記憶
    力及理解判斷能力下降，複雜社會事務宜由他人協助監督，
    故相對人因其他心智缺陷，致其為意思表示或受意思表示，
    或辨識其意思表示效果之能力，顯有不足，建議為輔助宣告
    等情，此亦有精神鑑定報告書1份可為參考。基上足認相對
    人確因其他心智缺陷，致其為意思表示或受意思表示，或辨
    識其意思表示效果之能力，均顯有不足等情為真，故本件聲
    請為有理由，爰依上揭規定，宣告相對人為受輔助宣告之人
    。
四、本件相對人既經為輔助之宣告，應依上開規定，為其選定輔
    助人。本院審酌相對人與配偶王齡瑰育有2男，配偶王齡瑰
    已過世，最近親屬為長男即聲請人王晟鑌與次男王士瑋。王
    晟鑌為相對人之長男，為至親關係，彼此間應具有一定之信
    賴感及依附感，且均居住於嘉義市，且相對人之次男亦表示
    同意由王晟鑌任相對人之輔助人，相對人本人在鑑定時也表
    示同意由王晟鑌擔任其輔助人，此有勘驗筆錄、戶籍謄本及
    親屬同意書在卷可稽。堪信由王晟鑌擔任相對人之輔助人，
    應符合相對人之最佳利益。依上開規定，選定王晟鑌為相對
    人之輔助人，以保護受輔助宣告之人。又受輔助宣告之人法
    無明文需為其選任會同開具財產清冊之人（僅受監護宣告時
    有選任會同開具財產清冊之人之必要），故本案情形無庸選
    任會同開具財產清冊之人，附此敘明。
五、受輔助宣告之人為如附表所示之行為，均應經輔助人同意：
㈠、依民法第15條之2條文內容可知，受輔助宣告之人並未喪失行
    為能力，且依法並未完全剝奪其財產處分權，惟為保護其權
    益，於其為重要之法律行為時，應經輔助人同意，是民法第
    15條之2第1項列舉第1款至第6款之行為，應經輔助人之同意
    ，且為免此上揭列舉之法律行為有掛一漏萬之虞，故於同項
    第7款授權法院得依聲請人或輔助人之聲請，視個案情況，
    指定受輔助宣告人為上揭6款以外之特定行為，亦須經輔助
    人同意，以保護受輔助宣告人之權益。
㈡、因相對人在鑑定時意識清醒，對叫喚及問話均可正確回應，
    聲請人表示為避免遭到推銷影響等情況，希望限制相對人為
    保險契約的締結等行為，且限制其再辦理其他信用卡之行為
    等語。依前揭鑑定內容可知相對人理解及判斷能力已較一般
    人為弱，確已影響其財務判斷能力。本院審酌相對人之生活
    需要情形、理解程度、過往消費情形、年齡等情，爰裁定增
    列如附表所示行為之事項，均須經輔助人同意，以保護相對
    人權利。
六、依家事事件法第177條第2項、第164條第2項，裁定如主文。
中　　華　　民　　國　　111 　年　　11 　　月　　18　日
                  家事法庭    法　官  洪嘉蘭           
以上正本係照原本作成。
如對本裁定抗告，須於裁定送達後10日之不變期間內，向本院提
出抗告狀，並繳納抗告費新臺幣1,000元。
中　　華　　民　　國　　111 　年　　11　　月　　18　　日
                              書記官　林玫熹
附表：受輔助宣告人為下列法律行為時，應經輔助人之同意
1 為獨資、合夥營業或為法人之負責人。 2 為消費借貸（借款）、消費寄託（存款）、保證、贈與或信託。 3 為訴訟行為。 4 為和解、調解、調處或簽訂仲裁契約。 5 為不動產、船舶、航空器、汽車或其他重要財產之處分、設定負擔、買賣、租賃或借貸。 6 為遺產分割、遺贈、拋棄繼承權或其他相關權利。 7 為票據行為。 8 除現有門號外，再申辦手機、行動電話門號時，應經輔助人同意始為有效。 9 簽立保費超過新台幣3,000元之保險契約時，應輔助人同意始為有效。 10 申辦新的信用卡時，應經輔助人同意始為有效。